臺灣臺中地方法院刑事判決　
110年度金訴字第1036號
公  訴  人  臺灣臺中地方檢察署檢察官
被      告  趙家明


上列被告因違反洗錢防制法等案件，經檢察官提起公訴（110年
度偵字第28628號；移送併辦案號：110年度少連偵字第566號、1
10年度偵字第35553號），本院判決如下：
    主    文
丁○○幫助犯洗錢防制法第十四條第一項之洗錢罪，處有期徒刑伍
月，併科罰金新臺幣貳萬元，罰金如易服勞役，以新臺幣壹仟元
折算壹日。未扣案蘋果廠牌IPhone 6S行動電話壹支沒收，於全
部或一部不能沒收或不宜執行沒收時，追徵其價額。
    犯罪事實
一、丁○○依其一般社會生活之通常經驗，應可知悉一般人均可 
    自行申請金融帳戶使用，如非意圖供犯罪使用，無收取他人
     金融帳戶之必要，並可預見其將金融帳戶提供予真實姓名
    、 年籍不詳之人後，該人將可能藉由該蒐集所得之帳戶作
    為收 受詐欺取財款項之用，遂行詐欺取財犯行，並於提領
    後即產 生遮斷資金流動軌跡以逃避國家追訴、處罰之效果
    。丁○○於民國110年6月14日晚上6時31分許，藉由其所有蘋
    果廠牌IPhone 6S行動電話安裝之通訊軟體LINE與王威盛（
    於本院另案繫屬中）聯繫，獲悉某網站為會員匯兌之用，需
    租用帳戶，每提供1個金融帳戶之提款卡，每月可獲得報酬
    新臺幣（下同）3萬元。丁○○依上開情節，雖可預見係詐欺
    犯罪者在對外租用金融帳戶，以遂行詐欺取財、一般洗錢犯
    行，仍為圖賺取報酬，於其發生並不違背自己本意之情況下
    ，同時基於幫助他人犯詐欺取財及一般洗錢之不確定故意，
    於110年6月16日凌晨2時許，在臺中市○○區○○○路000號統一
    超商王田門市附近，將其申設中華郵政股份有限公司帳號00
    0-00000000000000號帳戶（下稱甲帳戶）及其友人洪○利（9
    4年12月生，真實年籍詳卷，另由本院少年法庭審理中）申
    辦中華郵政股份有限公司帳號000-00000000000000號帳戶（
    下稱乙帳戶）之提款卡（含密碼）交付予王威盛收受，再由
    王威盛依真實姓名及年籍均不詳之通訊軟體LINE暱稱「陳舒
    妘」（下稱暱稱「陳舒妘」）指示修改上開提款卡密碼後，
    於110年6月16日晚上11時許，以店到店寄送方式，將甲、乙
    帳戶提款卡寄交予暱稱「陳舒妘」收受，而容任該人及詐欺
    取財其他成員使用前揭帳戶詐欺他人財物，並藉此掩飾犯罪
    所得去向。嗣暱稱「陳舒妘」取得前揭帳戶資料後，即與其
    所屬詐欺取財集團其他成員（無證據證明丁○○知悉係3人以
    上共同所為）共同基於3人以上犯詐欺取財、一般洗錢犯意
    聯絡，於附表所示詐騙時間、方式，分別詐騙各「被害人欄
    」所示之人，致使該人均誤信為真，因而陷於錯誤，並依指
    示匯款至上開帳戶內（各被害人、遭詐騙方式、匯款時間、
    金額、提領情形，均詳如附表所示）。嗣因上開各該「被害
    人」欄所示之人察覺受騙而報警處理，始循線查悉上情。
二、案經戊○○、乙○○、丙○○、己○○分別訴由臺中市政府警察局烏
    日分局、新竹市警察局第一分局、屏東縣政府警察局東港分
    局報告臺灣臺中地方檢察署檢察官偵查起訴、移送併辦。
    理    由
一、證據能力部分
  ㈠以下本案所引用被告以外之人於審判外之言詞或書面陳述，
    均經本院於審判時當庭直接提示而為合法調查，檢察官、被
    告丁○○均同意作為證據（見本院卷第181頁），本院審酌前
    開證據作成或取得狀況，均無非法或不當取證之情事，亦無
    顯不可信情況，故認為適當而均得作為證據。是前開證據，
    依刑事訴訟法第159條之5規定，均具有證據能力。
  ㈡除法律另有規定外，實施刑事訴訟程序之公務員因違背法定
    程序取得之證據，其有無證據能力之認定，應審酌人權保障
    及公共利益之均衡維護，刑事訴訟法第158條之4定有明文。
    本案所引用之非供述證據，並無證據證明係實施刑事訴訟程
    序之公務員違背法定程序所取得，且檢察官、被告均未表示
    無證據能力，自應認均具有證據能力。
二、認定犯罪事實所憑證據及理由
　　訊據被告固坦承於上開時、地，將甲、乙帳戶提款卡（含密
    碼）交付予另案被告王威盛收受，由另案被告王威盛交予他
    人使用等情，惟矢口否認有何幫助詐欺取財、幫助一般洗錢
    犯行。辯稱：另案被告王威盛稱係供博弈網站使用、不會有
    問題云云，其不知道前述帳戶會被拿去供為詐騙、洗錢犯罪
    使用等語。經查：
　㈠被告透過另案被告王威盛得知上開出租金融帳戶訊息後，即
    將甲、乙帳戶提款卡（含密碼）交付予另案被告王威盛收受
    ，另案被告王威盛嗣依暱稱「陳舒妘」指示將前述帳戶提款
    卡修改密碼後寄交予暱稱「陳舒妘」乙節，業據被告於警詢
    、檢察事務官詢問、偵訊及本院審理時坦承在卷（見第2862
    8號偵卷第21至24、93至94頁、第35553號偵卷第21至24頁、
    第39929號偵卷第33至36、105至112頁、少連偵卷第33至38
    頁、本院卷第43至49、186至189頁），並經另案被告王威盛
    、少年洪○利於警詢或偵訊時陳述明確（見少連偵卷第27至3
    8頁、第39929號偵卷第29至32、105至112頁），且有被告與
    另案被告王威盛通訊軟體LINE對話內容翻拍照片40張、暱稱
    「陳舒妘」通訊軟體LINE對話內容翻拍照片17張在卷可稽（
    見核交字卷第23至42頁、第29929號偵卷第53至69頁），堪
    以認定。又暱稱「陳舒妘」及其同夥收受上開帳戶資料後，
    詐欺告訴人戊○○、乙○○、丙○○、己○○，致使前述告訴人誤信
    為真，因而陷於錯誤，依指示匯款至甲、乙帳戶內，而匯入
    甲帳戶內款項旋遭提領（遭詐騙方式、匯款時間、金額、提
    領情形，均詳如附表所示）等情，有如附表所示「所憑證據
    及其卷內位置」欄所示證據在卷可證，上開事實，亦可認定
    。
　㈡被告雖以前詞置辯，惟查：
　　⒈按刑法上之故意，可分為確定故意（直接故意）與不確定
      故意（間接故意），所謂「不確定故意」，係指行為人對
      於構成犯罪之事實，預見其發生而其發生並不違背其本意
      者，刑法第13條第2項定有明文。金融帳戶事關存戶個人
      財產權益之保障，屬個人理財之工具，金融帳戶之提款卡
      ，僅係供使用人作為存款、提款、匯款或轉帳之工具，一
      般人在正常情況下，皆可以存入最低開戶金額之方式自行
      向銀行自由申請開立存款帳戶，且僅需依銀行指示填寫相
      關資料並提供身分證件即可，極為方便簡單、不需繁瑣程
      序；而領取帳戶存摺及金融卡使用，並無任何特定身分之
      限制，且得同時在不同金融機構申請多數存款帳戶使用，
      此乃眾所週知之事實，苟非意在將該存款帳戶作為犯罪之
      不法目的，本可自行向金融行庫開戶使用，實無蒐集他人
      存款帳戶存摺或提款卡之必要，足見他人不以自己名義申
      請開戶，反以其他方式向不特定人蒐集、收購或租借金融
      機構帳戶使用，衡情應能懷疑蒐集、收購或租借帳戶之人
      ，其目的係在藉帳戶取得不法犯罪所得，再加以提領之用
      。又金融帳戶若與存戶之金融卡及密碼結合，專屬性、私
      密性更形提高，除非本人或與本人具密切親誼關係者，難
      認有何正當理由可自由流通使用該金融卡，稍具通常社會
      歷練之一般人應具備妥為保管該等物品，縱有特殊情況，
      致須將該等物品交付予自己不具密切親誼之人時，亦必深
      入瞭解該他人之可靠性與用途，以防止遭他人違反自己意
      願使用或不法使用之常識。再者，近來各類形式利用電話
      或電腦網路途徑進行詐騙之詐欺犯罪層出不窮，該等犯罪
      ，多數均係利用他人帳戶作為詐欺所得財物之出入帳戶，
      業經媒體廣為披載，金融機關亦一再提醒勿將帳戶資料提
      供他人使用之重要性。是依一般人通常之知識、智能及經
      驗，應可知悉將帳戶資料交付陌生之他人，極可能使取得
      帳戶資料者藉帳戶取得不法犯罪所得，且隱匿帳戶內資金
      之實際取得人之身分，以逃避追查。質言之，依當前社會
      一般人之智識程度與生活經驗，對於非依正常程序要求提
      供金融帳戶金融卡或密碼並給付相當報酬者，應可預見極
      可能係為取得人頭帳戶供作犯罪工具使用或隱匿金流追查
      。查被告於審理時自陳曾於餐廳、工地工作，知道金融帳
      戶之基本功能為提款、轉帳，亦知悉不能任意將金融帳戶
      存摺、提款卡（含密碼）交付陌生人使用，若陌生人使用
      其金融帳戶提款，檢警不容易抓到該陌生人或其他幕後之
      人等語（見本院卷第46、186頁），堪認被告為具有一定
      社會經驗、而非離群索居之人，且無任何接觸相關媒體資
      訊之困難，對於不具深厚信賴關係之他人取得上揭帳戶提
      款卡及密碼，極可能供他人作為收受、提領詐欺款項使用
      ，並以此方式遮斷金流、躲避檢警追查，當可預見，對於
      上情自難諉為不知。
　　⒉觀諸被告提出與另案被告王威盛LINE對話紀錄，如下所示
      （A：被告；B：另案被告王威盛）：
　　　　B：我先跟你簡單解釋工作性質、我們公司是做總代、
           全台不同區域會員很多每天客戶輸贏結算兌匯存取
           金額比較大存取賬（應為「帳」之誤寫）戶不夠用
           公司要找配合提供賬（應為「帳」之誤寫）戶給會
           員兌匯、只要存簿跟提款卡能夠正常使用就可以配
           合沒有指定什麼銀行不是你的戶名也可以 租約金（
           本數越多 薪資越高）
　　　　　 一本賬（應為「帳」之誤寫）戶 每天領1000 月領3
           0000
　　　　　 兩本賬（應為「帳」之誤寫）戶 每天領2000 月領6
           0000
　　　　　（以下省略）
　　　　　 只需要存簿跟提款卡寄到我們公司配合不用你賬（
           應為「帳」之誤寫）戶有錢 拉客 簽賭之類 薪水固
           定……（以下省略）
　　　　A：人頭戶喔
　　　　B：公司要用的
　　　　A：我幫你問問看
　　　　B：博弈（貼圖）
　　　　A：不會出事吼
　　　　（以下省略）
　　　　B：嘿啊10天一萬
　　　　A：確定不會出事
　　　　B：確定
　　　　（以下省略）
　　　　B：（傳送「PINNACLE」網頁截圖）這間
　　　　（以下省略）　 　 　 　 　 　 　 
　　　上開對話過程，有被告與另案被告王威盛通訊軟體LINE對
      話內容翻拍照片40張在卷可憑（見核交字卷第23至42頁）
      。自上開對話內容觀之，被告自另案被告王威盛處獲悉提
      供金融帳戶之工作內容，並曾詢問另案被告王威盛關於提
      供金融帳戶工作是否有風險，且被告於警詢、本院審理時
      亦供稱：其當時有詢問另案被告王威盛是否涉及違法行為
      ，害怕該帳戶資料遭另案被告王威盛拿去亂用、會牽涉刑
      事案件，其亦知此種交付帳戶提款卡行為很奇怪等語（見
      第28628號偵卷第21至24頁、本院卷第46、187頁），足徵
      被告主觀上對於前揭租用帳戶工作之合法性、正當性有所
      質疑，應得以預見其交付甲、乙帳戶提款卡後，就上述帳
      戶將失去支配控制能力，他人可任意使用作為犯罪工具。
      又查，我國對於所有賭博均認係屬違法而加以禁絕，僅有
      政府特許開放如大樂透、今彩539 、刮刮樂、運彩、威力
      彩等為合法，其餘均為非法，此為一般社會大眾所熟知，
      而上開名稱「PINNACLE」網站，顯係網路型態經營之投注
      網站，連經營主體之公司名稱亦未明確，顯難認係經政府
      機關核准之合法博奕事業。況若該公司係合法博奕公司，
      僅需以公司名義申請金融帳戶供客戶匯款使用即可，實無
      特地租用與公司素無關連、亦欠缺信賴基礎之被告提供帳
      戶以供客戶匯款，徒增遭被告藉機凍結帳戶以侵吞款項之
      風險。又假設公司自身帳戶之交易筆數甚多，亦可藉助資
      訊系統分析整理，或另行申設帳戶，尚無必須向陌生人租
      用帳戶之理，上開租借帳戶之工作實有違常情。是以，被
      告主觀上雖已預見將上開金融帳戶資料提供予不詳之人使
      用，可能供作詐欺等財產犯罪使用，且將有款項自該帳戶
      出入，然為圖賺取報酬，仍抱持僥倖心態，恣意將甲、乙
      帳戶提款卡（含密碼）透過另案被告王威盛寄交予不詳之
      人，足徵被告主觀上應有容任他人取得上開金融帳戶金融
      卡後，持以實施詐欺財產犯罪，亦不違背其等本意之幫助
      詐欺取財、一般洗錢之不確定故意甚明。
　　⒊另觀諸上開對話內容，可知上開租用帳戶工作內容僅為提
      供金融帳戶，不需任何專業知識技能，亦不必實際執行任
      何工作，僅靠被告交付金融帳戶提款卡，即可輕鬆獲取每
      一個帳戶每月3萬元報酬，且酬勞亦僅以所提供之帳戶數
      量為計算基礎，有被告與另案被告王威盛通訊軟體LINE對
      話內容翻拍照片1張附卷可證（見核交字卷第33頁），顯
      與一般出租金融機構帳戶供他人作為人頭帳戶使用之情形
      殊無二致。次查，一般人在正常情況下，均得自由申辦金
      融帳戶，過程簡易方便，已如前述，被告於本院審理時亦
      供稱：其知道申辦金融帳戶不困難，不需要任何專業知識
      等語（見本院卷第46頁）。衡諸現今社會工作競爭激烈，
      竟有不需勞動、只需提供開戶程序簡單方便之金融帳戶，
      即可獲取高額報酬之工作，實與現今勞動市場任職及領取
      薪資數額之常情有違。參以被告為具有相當智識程度及社
      會歷練之人，已如前述，對於出租帳戶予一來路不明之公
      司，即可輕鬆坐獲前述高額酬勞，如此不符常情之事，被
      告實難推諉不知、或謂毫無察覺上開租用帳戶工作僅屬幌
      子而已。再參以甲、乙帳戶之交易明細（見第28628號偵
      卷第53頁、少連偵卷第67頁），於110年6月15日上述帳戶
      之餘額分別為0元、20元，帳戶內餘額甚少，而與常見交
      付個人帳戶予不具任何信賴關係者即詐欺者使用時，多會
      將該帳戶內餘額清空或僅餘少許金額之情形相符。且被告
      於本院審理時亦供稱：若金融帳戶內有存款，其不會將該
      帳戶交出去，因為其不曉得另案被告王威盛會將該帳戶作
      何用途，擔心會受有損失等語（見本院卷第187頁），益
      徵被告被告於交付甲、乙帳戶提款卡時，已有預見到其上
      開帳戶可能會遭不法或不正使用，為免帳戶因故遭停用或
      被盜領，因而蒙受損失，故於110年6月16日交付甲、乙帳
      戶提款卡時已確保本案帳戶內的金錢餘額甚低。
　　⒋綜合上開情節，及依被告年齡、智識及經驗，其對於上開
      帳戶提款卡嗣後被作為不法目的使用，甚至是遭詐欺犯利
      用以之作為詐欺犯罪受款、提領之用，並進而使詐欺犯詐
      欺被害人財產之結果發生等情，應有所預見，仍抱持姑且
      一試之心態，倘若果真獲得前述報酬，自屬好事一樁，否
      則，因上述帳戶內剩餘款項極少，亦不致蒙受金錢損失，
      其對於預見該等帳戶工具淪為他人犯罪使用之可能性，不
      以為意，而將上開帳戶提款卡、密碼交予不詳之人，其容
      認他人將甲、乙金融帳戶供作詐騙犯罪使用之心態，可見
      一斑。參核上揭各情，被告心態上無非已彰顯縱有人以其
      提供上開金融帳戶實施詐欺取財及洗錢之犯罪，亦不違背
      其本意之不確定故意無疑。
　㈢綜上所述，被告所辯與卷內客觀事證不符且與常情有違，不
    足採信。本案事證明確，被告犯行堪以認定，應依法論科。
三、論罪科刑部分
  ㈠按刑法上之幫助犯，係對於犯罪與正犯有共同之認識，而以
    幫助之意思，對於正犯資以助力，而未參與實施犯罪之行為
    者而言（最高法院88年度台上字第1270號判決意旨參照）。
    是以，如未參與實施犯罪構成要件之行為，且係出於幫助之
    意思提供助力，即屬幫助犯，而非共同正犯。查被告提供甲
    、乙帳戶之提款卡（含密碼）予詐欺者，供詐欺者使用前述
    帳戶收受詐欺取財款項，而遂行詐欺取財之犯行，顯係以幫
    助他人犯罪之意思，參與詐欺取財構成要件以外之行為，而
    屬幫助詐欺取財行為。
  ㈡按提供金融帳戶提款卡及密碼供他人使用，嗣後被害人雖匯
    入款項，然此時之金流仍屬透明易查，在形式上無從合法化
    其所得來源，未造成金流斷點，尚不能達到掩飾或隱匿特定
    犯罪所得之來源、去向及所在之作用，須待款項遭提領後，
    始產生掩飾、隱匿之結果。故而，行為人提供金融帳戶提款
    卡及密碼，若無參與後續之提款行為，即非洗錢防制法第2
    條第2 款所指洗錢行為，無從成立一般洗錢罪之直接正犯。
    惟金融帳戶乃個人理財工具，依我國現狀，申設金融帳戶並
    無任何特殊限制，且可於不同之金融機構申請多數帳戶使用
    ，是依一般人之社會通念，若見他人不以自己名義申請帳戶
    ，反而收購或借用別人之金融帳戶以供使用，並要求提供提
    款卡及告知密碼，則提供金融帳戶者主觀上如認識該帳戶可
    能作為對方收受、提領特定犯罪所得使用，對方提領後會產
    生遮斷金流以逃避國家追訴、處罰之效果，仍基於幫助之犯
    意，而提供該帳戶之提款卡及密碼或網路銀行帳號（含網路
    銀行密碼），以利洗錢實行，仍可成立一般洗錢罪之幫助犯
    。查：
　　⒈詐欺集團成員所為已該當刑法第339條之4第1項第2款之三
      人以上共同犯詐欺取財罪，屬洗錢防制法第3條第1款之特
      定犯罪。詐欺集團成員利用甲、乙帳戶供如附表所示被害
      人匯款，並由詐欺者將如附表編號1、2、4所示款項提領
      一空，所為已切斷與詐欺取財犯罪間之聯結，而形成金流
      斷點，讓檢警無從或難以追查該詐欺取財犯罪所得去向，
      事實上產生隱匿詐欺取財不法所得之效果，核與洗錢防制
      法第2條第2款規定洗錢行為之要件相合。
　　⒉又附表編號3所示部分，因此部分告訴人丙○○匯入款項尚未
      經提領，並未能形成有效之金流斷點，然告訴人丙○○被騙
      款項既已匯入乙帳戶，依詐欺集團犯罪計畫及其一般提領
      時間、空間之習慣評價，倘其行為在不受干擾之情形下，
      將立即、直接實現（提領）洗錢構成要件之行為，則此部
      分所為應認為已著手洗錢行為之實行，尚未達既遂之程度
      ，僅成立一般洗錢未遂。
　　⒊被告於提供甲、乙帳戶之提款卡（含密碼）予詐欺者後，
      並無參與後續之提款行為，揆諸上開說明，即非洗錢防制
      法第2條第2款所指洗錢行為，無從成立一般洗錢既遂或未
      遂罪之直接正犯。惟被告主觀上預見將金融帳戶之提款卡
      及密碼交予他人，該帳戶可能遭該他人用於收受、提領詐
      欺犯罪所得之用，並因而產生遮斷金流致使檢警難以追查
      之效果，仍基於幫助之犯意，提供甲、乙帳戶以利一般洗
      錢犯罪實行，業經認定如前，揆諸上開說明，應成立幫助
      一般洗錢既遂或未遂罪。
  ㈢核被告所為，係犯刑法第30條第1項前段、第339條第1項之幫
    助詐欺取財罪及刑法第30條第1項前段、洗錢防制法第14條
    第1、2項之幫助一般洗錢罪或幫助一般洗錢未遂罪。
  ㈣查被告雖透過另案被告王威盛將前開帳戶提款卡及密碼交予
    詐欺集團其他成員使用，惟被告僅與另案被告王威盛接觸，
    對於詐欺正犯究竟有幾人，則非其所能預見，依罪證有疑利
    於被告之原則，尚難認本案有刑法第30條第1項前段、第339
    條之4第1項第2款之幫助犯加重詐欺取財罪之情形，附此敘
    明。
  ㈤被告以一提供甲、乙帳戶提款卡及密碼行為，幫助詐欺正犯
    詐欺如附表所示被害人財物既遂、幫助從事一般洗錢既遂或
    未遂行為，係以一行為而觸犯數罪名，為想像競合犯，應依
    刑法第55條前段規定，從一情節較重之幫助一般洗錢罪處斷
    。
  ㈥審理範圍擴張之說明
　　臺灣臺中地方檢察署（下稱臺中地檢署）檢察官以110年度
    少連偵字第566號、110年度偵字第35553號移送併辦部分（
    參見本院卷第37至39頁）即如附表編號2、3所示、以110年
    度偵字第39929號另案起訴部分即如附表編號4所示，與本案
    起訴被告如附表編號1所示部分，因被告係一次提供上開金
    融帳戶供詐欺成員為詐欺取財及一般洗錢犯行使用，具有想
    像競合犯之裁判上一罪關係，而為起訴效力所及，故併予審
    酌。又檢察官另案起訴被告犯附表編號4部分之犯罪事實，
    係於同一法院重複起訴，業經本院以111年度金訴字第69號
    另案判決公訴不受理，附此敘明。
  ㈦刑之減輕
　　⒈被告係幫助犯，審酌其幫助詐欺取財、幫助一般洗錢既遂
      或未遂行為並非直接破壞被害人之財產法益，且其犯罪情
      節較詐欺取財、一般洗錢犯行之正犯輕微，爰依刑法第30
      條第2項規定按一般洗錢正犯之刑減輕之。
　　⒉被告就附表編號3關於一般洗錢未遂犯行部分，所生危害較
      既遂犯為輕，依刑法第25條第2項規定原應減輕其刑；雖
      依照前揭罪數說明，被告就本案犯行係從一重論處一般洗
      錢既遂罪，然就被告此部分想像競合輕罪得減刑部分，本
      院於依照刑法第57條量刑時，將併予審酌，附此敘明。
  ㈧爰以行為人之責任為基礎，並審酌被告為圖小利，竟率爾提
    供上開帳戶之提款卡及密碼予詐欺成員使用，助長詐欺取財
    犯罪，且同時使詐欺取財成員得以隱匿其真實身分，製造金
    流斷點，造成執法人員難以追查詐欺取財正犯之真實身分，
    徒增被害人尋求救濟之困難性，並造成如附表所示被害人蒙
    受上開財產損失，犯罪所生危害非輕；參以被告未實際參與
    本案詐欺取財、一般洗錢既遂或未遂之正犯犯行；另被告否
    認犯行，未與如附表所示被害人達成和解並賠償損失之犯後
    態度，兼衡其智識程度、生活狀況（見本院卷第189頁）等
    一切情狀，量處如主文所示之刑，並就罰金刑部分諭知易服
    勞役之折算標準。
四、沒收部分
　㈠按供犯罪所用、犯罪預備之物或犯罪所生之物，屬於犯罪行
    為人者，得沒收之；前二項之沒收，於全部或一部不能沒收
    或不宜執行沒收時，追徵其價額，刑法第38條第2項前段、
    第4項分別定有明文。被告於本院審理時供稱：其以其所有
    之蘋果廠牌IPhone 6S行動電話與另案被告王威盛聯絡交付
    上開帳戶提款卡，仍放在家中等語（見本院卷第187頁），
    是前述行動電話為被告所有並供其為本案犯行所用之物，且
    未扣案，爰依刑法第38條第2項前段、第4項規定宣告沒收，
    於全部或一部不能沒收或不宜執行沒收時，追徵其價額。
　㈡查本案並無證據足認被告確有因本案犯行而實際獲得犯罪所
    得，自無從遽認被告有何實際獲取之犯罪所得，爰不予諭知
    沒收或追徵其價額。
　㈢查甲、乙帳戶已非在被告實際掌控中，且如附表一編號1、2
    、4所示告訴人匯入甲帳戶之款項，係由詐欺集團成員提領
    ，非屬被告所有，被告就所隱匿之財物不具所有權及事實上
    處分權，無從依洗錢防制法第18條第1項就所提領全部金額
    諭知沒收，併予敘明。　
據上論斷，應依刑事訴訟法第299條第1項前段，洗錢防制法第14
條第1、2項，刑法第11條前段、第30條第1項前段、第2項、第33
9條第1項、第55條、第42條第3項、第38條第2項前段、第4項，
刑法施行法第1條之1第1項，判決如主文。
本案經檢察官黃怡華、鄒千芝提起公訴、移送併辦，檢察官甲○○
到庭執行職務。
中　　華　　民　　國　　111 　年　　4 　　月　　26　　日
　　　　　　　　　刑事第五庭  審判長法  官  唐中興
　　　　　　　　　　　　　　　　　  法  官  黃龍忠
　　　　　　　　　　　　　　　　　  法  官  李怡真
以上正本證明與原本無異。
如不服本判決應於收受送達後20日內向本院提出上訴書狀，並應
敘述具體理由；其未敘述上訴之理由者，應於上訴期間屆滿後20
日內向本院補提理由書（均須按他造當事人之人數附繕本）「切
勿逕送上級法院」。
告訴人或被害人如不服判決，應備理由具狀向檢察官請求上訴，
上訴期間之計算，以檢察官收受判決正本之日起算。
　　　　                            書記官  林怡君
中　　華　　民　　國　　111 　年　　4 　　月　　26　　日
附錄本案論罪科刑法條全文：
中華民國刑法第30條
幫助他人實行犯罪行為者，為幫助犯。雖他人不知幫助之情者，
亦同。
幫助犯之處罰，得按正犯之刑減輕之。

中華民國刑法第339條
意圖為自己或第三人不法之所有，以詐術使人將本人或第三人之
物交付者，處5年以下有期徒刑、拘役或科或併科50萬元以下罰
金。
以前項方法得財產上不法之利益或使第三人得之者，亦同。
前二項之未遂犯罰之。

洗錢防制法第14條
有第二條各款所列洗錢行為者，處7年以下有期徒刑，併科新臺
幣5百萬元以下罰金。
前項之未遂犯罰之。
前二項情形，不得科以超過其特定犯罪所定最重本刑之刑。
附表：（時間：民國；金額：新臺幣）
編號 被害人 詐騙方式 匯入帳戶 所憑證據及其卷內位置 備註 1 戊○○ 詐欺集團成員於110年6月22日晚間，假冒網路購物網站「素網購」、兆豐國際商業銀行客服人員，致電戊○○並佯稱：訂單遭錯誤設定，為解除錯誤需配合使用網路轉帳云云，致戊○○誤信為真，因而陷於錯誤，於同日晚上7時46分許，在其位於高雄市仁武區之住處內，以網路銀行轉帳方式，匯款2萬9,989元至右列帳戶內，該款項旋即遭提領一空。 丁○○申設中華郵政股份有限公司帳號000-00000000000000號帳戶（下稱丁○○郵局帳戶） ⒈告訴人戊○○於警詢中指訴（第28628號偵卷第29-30頁） ⒉戊○○匯款網路交易明細3紙（第28628號偵卷第31-33頁） ⒊手機通聯紀錄翻拍照片3張（第28628號偵卷第33頁） ⒋丁○○郵局帳戶基本資料及交易明細（第28628號偵卷第49-54頁） 詳如110年度偵字第28628號起訴書所示 2 乙○○ 詐欺集團成員於110年6月22日晚上7時33分許，接續假冒為商家及銀行客服人員，致電乙○○並佯稱：如欲解除購買商品合約，須配合指示操作網路銀行轉帳云云，致使乙○○誤信為真，因而陷於錯誤，於同日晚上8時14分許，以網路銀行轉帳方式，匯款1萬1,012元至右列帳戶內，該款項旋即遭提領一空。 丁○○郵局帳戶 ⒈告訴人乙○○於警詢中指訴（第35553號偵卷第31-33、35-36頁） ⒉乙○○匯款之網路交易明細1紙（第35553號偵卷第45頁下） ⒊乙○○受詐欺相關聯繫電話截圖2張（第35553號偵卷第47-48頁下） ⒋乙○○國泰世華銀行帳戶金融卡正反面影本（第35553號偵卷第49頁） ⒌丁○○郵局帳戶基本資料及交易明細（第28628號偵卷第49-54頁） 詳如110年度少連偵字第566號、110年度偵字第35553號移送併辦意旨書所示  3 丙○○ 詐欺集團成員於110年6月22日晚上9時47分許，接續假冒為「ROCKＬAND」商家及玉山商業銀行客服人員，致電丙○○並佯稱：因系統誤扣到丙○○申設帳戶內金錢，須配合指示操作解除扣款云云，致使丙○○誤信為真，因而陷於錯誤，於同日晚上22時8分許，在位於花蓮縣花蓮市之宿舍內，匯款3萬120元至右列帳戶內。惟該款項嗣因該帳戶遭通報警示而未能領出。 洪○利申設中華郵政股份有限公司帳號000-00000000000000號帳戶 ⒈告訴人丙○○於警詢中指訴（少連偵字卷第39-41頁） ⒉洪○利郵局帳戶之基本資料及交易明細（少連偵卷第65-67頁） ⒊丙○○受詐欺相關聯繫電話、網路購物官網截圖4張（少連偵卷第97-100頁） ⒋丙○○匯款之網路轉帳交易明細1張（少連偵卷第101頁）  4 己○○ 詐欺集團成員於110年6月22日晚上6時30分許，假冒「BizeTalk」客服人員，撥打電話予己○○，謊稱：己○○所購買課程因作業疏失而誤植為30堂課，造成額外扣款，須配合操作匯款云云，後再接續偽以銀行行員撥打電話予己○○，謊稱：按其指示操作取消云云，致使己○○誤信為真，因而陷於錯誤，依指示於同日晚上7時23分許匯款4萬9,989元至右列帳戶內，該款項旋遭提領一空。 丁○○郵局帳戶 ⒈告訴人己○○於警詢中指訴（第39929號偵卷第37-40頁） ⒉丁○○郵局帳戶基本資料及交易明細（第39929號偵卷第45-49頁） ⒊己○○之網路轉帳交易明細截圖4張（第39929號偵卷第51頁） 詳如另案110年度偵字第39929號起訴書所示